臺灣新竹地方法院民事小額判決
111年度竹北小字第379號
原      告  旺旺友聯產物保險股份有限公司

法定代理人  劉自明  
訴訟代理人  劉育辰（兼送達代收人）

            黃永仁  
被      告  黃譯履  


上列當事人間請求損害賠償(交通)事件，本院於民國111年8月11
日辯論終結，判決如下：
    主  文
被告應給付原告新臺幣參萬壹仟伍佰參拾壹元及自民國一百一十
一年七月二十五日起至清償日止，按年息百分之五計算之利息。
原告其餘之訴駁回。
訴訟費用新臺幣壹仟元由被告負擔新臺幣柒佰玖拾元，餘由原告
負擔。
本判決第一項得假執行。
    事實及理由
壹、程序方面
　　本件被告經合法通知，未於言詞辯論期日到場，核無民事訴
    訟法第386條各款所列情形，爰依原告之聲請，由其一造辯
    論而為判決。
貳、實體方面
一、原告主張：被告於民國109年7月17日19時37分許，駕駛車牌
    號碼000-0000號自用小客車，由西向東行經新竹縣竹北市光
    明六路內線車道至博愛街口前，於欲變換至中線車道時，因
    未注意到其右後方有原告承保、訴外人郭家銘所有並駕駛之
    車牌號碼000-0000號自用小客車（下稱系爭車輛），行駛於
    中線車道往前駛來，其却不慎仍貿然駕車變換至中線車道，
    致碰撞系爭車輛之左後側，造成系爭車輛之左後輪鋼圈及左
    後側保險桿等處受有損壞，支付維修必要費用新臺幣（下同
    ）40,074元（含零件費用21,995元、鈑金費用4,788元、烤
    漆費用13,291元）。原告本於保險契約賠付40,073元完畢，
    依保險法第53條第1項規定取得法定代位求償權，並向被告
    請求40,073元。爰依民法第184條第1項前段、第191條之2規
    定提起本件訴訟。並聲明：被告應給付原告40,073元，及自
    起訴狀繕本送達之翌日起至清償日止，按年息百分之5計算
    之利息。
二、被告經合法通知，未於言詞辯論期日到場，亦未提出書狀作
    何聲明或陳述。
三、得心證之理由：
㈠、原告主張之前開事實，業據提出道路交通事故當事人登記聯
    單、道路交通事故現場圖、系爭車輛行車執照、估價單、統
    一發票、汽車險理賠計算書、賠償給付同意書等件影本為證
    （見本院卷第17-31頁），並經本院依職權向新竹縣政府警
    察局竹北分局調取本件交通事故之初步分析研判表、A3類道
    路交通事故調查紀錄表、道路交通事故現場圖、道路交通事
    故照片黏貼紀錄表等件影本及行車紀錄器之光碟核閱無訛（
    見本院卷第43-55頁），而被告經合法通知，迄未到庭陳述
    ，亦未提出書狀作何有利於己之聲明、陳述或證據以供本院
    審酌，本院依調查證據之結果及斟酌全辯論意旨，堪信原告
    之主張為真實。
㈡、按汽車在同向二車道以上之道路（車道數計算，不含車種專
    用車道、機車優先道及慢車道），除應依標誌或標線之指示
    行駛外，變換車道時，應讓直行車先行，並注意安全距離，
    道路交通安全規則第98條第1項第6款定有明文。經查，本件
    被告於事故發生後警詢時陳稱：伊行駛光明六路西往東直行
    ，當時伊是行駛在最內車道因為最內車道是左轉道，伊想要
    變換到右邊的車道時，伊有打右轉方向燈然後伊才剛起步後
    往右切，但伊當時沒看到對方所以伊以為沒車，右切時就發
    生碰撞了，後來聽他口述才知道他也是行駛光明六路西往東
    直行等語（見本院卷第47頁），原告保戶即訴外人郭家銘陳
    稱：伊行駛光明六路西往東，當時伊是行駛在中線車道行經
    事故地點時，伊完全沒看見對方車輛，是聽到碰撞聲後伊才
    知道發生事故，後來伊看後照鏡有看到對方有打右轉方向燈
    ，對方是要從最內車道往右切到伊的車道上等語（見本院卷
    第49頁）。又經本院當庭勘驗、播放警方送來車禍資料內之
    光碟（該光碟應是系爭車輛行車紀錄器之光碟）檔案名稱為
    VIZ00000000000000.MP4。勘驗結果：一開始畫面顯示原告
    保戶的車輛是駕駛在外線車道，後該車輛在其左側中線車道
    一台白色自小客車（非被告之車輛）往前開離後，駛入中線
    車道，之後是在播放時間00:00:03這時候，也看到在原告保
    戶的左前方幾公尺處，在內側車道內，有一部白色的車子，
    應該是被告的車輛，有打右轉的方向燈，應該是準備要右切
    入中線車道，這個時候在原告保戶車輛前方的前開白色小客
    車，已經離原告保戶車輛比較遠，應該沒有擋到原告保戶車
    輛的視線。約在播放時間00:00:05被告之車與原告保戶之車
    兩車發生撞擊，撞擊後原告保戶的車還是繼續往前開等情，
    有本院勘驗筆錄在卷可憑（見本院卷第76頁）。由本院上開
    勘驗光碟結果、道路交通事故現場圖所示，及被告警詢時所
    稱其變換車道前，未看到系爭車輛等情，可知原告保戶郭家
    銘駕駛系爭車輛，從外線車道行駛進入中線車道後，被告車
    輛係行駛於內側車道，且在系爭車輛之左前方，呈緩慢移動
    狀態，並顯示右側方向燈，然其後被告駕車却因未注意到右
    後方之中線車道，有系爭車輛往前直行而來，而未禮讓系爭
    車輛先行通過，即變換車道切入中線車道，致碰撞系爭車輛
    左後側，顯見被告有未禮讓右側直行之系爭車輛先行之情形
    ，致發生本件車禍事故，並造成系爭車輛受損，是被告自有
    過失，且系爭車輛之損害與被告之過失行為間具有相當因果
    關係，是被告就本件肇事應負過失侵權行為責任，洵堪認定
    。
㈢、又依上開勘驗光碟之結果，自郭家銘可看到被告車輛打右側
    方向燈之時，至兩車發生碰撞時，其間間隔僅有2秒時間（
    即00:00:03至00:00:05），當時郭家銘所駕系爭車輛尚在行
    駛中，且於該時地尚有多部其他車輛行駛於該路段，倘若郭
    家銘為閃避被告車輛而冒然右切至外線車道或於所駕駛之中
    線車道突然減速，將可能導致其與其他車輛發生碰撞，故無
    法期待郭家銘當時看到被告駕車往右切入時，突然為減速或
    往右閃避之駕駛行為。準此，堪認郭家銘駕駛系爭車輛，對
    於被告車輛之右切至中線車道而與其車輛發生碰撞之行為，
    實已無法防範、避免，故郭家銘應無肇事之因素，對車禍之
    發生並無過失。至道路交通事故初步分析研判表就郭家銘初
    步分析研判可能之肇事原因，雖記載涉嫌變換車道或方向不
    當等語，然本件車禍事故係因被告駕駛車輛變換車道，未禮
    讓右側直行之系爭車輛先行所致，業如前述，而本件車禍發
    生之前，系爭車輛已完成切換車道之行為，業如前述，是難
    認郭家銘之變換車道，與系爭車禍之發生有關，並具有肇事
    之因素及過失，且該研判表之內容，僅係警方初步研判可能
    之肇事原因，本院並不受其拘束，此觀該初步分析研判表附
    註事項欄之記載即明，併此敘明。
㈣、次按因故意或過失不法侵害他人之權利者，負損害賠償責任
    ；又汽車、機車或其他非依軌道行駛之動力車輛，在使用中
    加損害於他人者，駕駛人應賠償因此所生之損害；不法毀損
    他人之物者，被害人得請求賠償其物因毀損所減少之價值，
    民法第184條第1項前段、第191條之2、第196條分別定有明
    文。又物被毀損時，被害人除得依據民法第196條請求賠償
    外，並不排除民法第213條至第215條之適用，依民法第196
    條請求賠償物被毀損所減少之價額，得以修復費用為估定之
    標準，但以必要者為限（例如：修理材料以新品換舊品，應
    予折舊），亦有最高法院77年度第9次民事庭會議決議、同
    院73年度台上字第1574號判決意旨可資參照。查原告主張已
    支付系爭車輛受損之修理費用40,074元（含零件費用21,995
    元、鈑金費用4,788元、烤漆費用13,291元），有估價單、
    統一發票、汽車險理賠計算書、賠償給付同意書影本在卷可
    參（見本院卷第25-31頁），經核上開單據明細所列各修復
    項目與系爭車輛受損之情形相符，堪認確係修復系爭車輛所
    必要。又系爭車輛於108年7月出廠使用，有行車執照影本在
    卷可稽（見本院卷第21頁），至本件車禍發生時即109年7月
    17日已有1年1個月之使用期間，依前開說明，以新品換舊品
    而更換之零件，應予以折舊，本院參考行政院公布之固定資
    產耐用年數表及固定資產折舊率表，採定率遞減法計算其折
    舊，即自用小客車耐用年數5年，每年折舊率千分之369，是
    系爭車輛更新零件折舊後金額應為13,452元，另關於鈑金費
    用4,788元及烤漆費用13,291元，因無折舊之問題，是系爭
    車輛之必要修復費用為31,531元（計算式：13,452元＋4,788
    元＋13,291元＝31,531元）。
㈤、末按，被保險人因保險人應負保險責任之損失發生，而對於
    第三人有損失賠償請求權者，保險人得於給付賠償金額後，
    代位行使被保險人對於第三人之請求權，保險法第53條第1
    項亦定有明文；而此項法定代位權之行使，有債權移轉之效
    果，故於保險人給付賠償金額後，被保險人對於第三人請求
    權即移轉於保險人（最高法院69年度台上字第923號判例意
    旨參照）。查原告業已依保險契約之約定賠付所承保前開車
    輛之修復費用等情，有估價單、統一發票、汽車險理賠計算
    書、賠償給付同意書等件在卷可考，參諸前開說明，其自得
    代位被保險人行使對被告之損害賠償請求權。惟按損害賠償
    只應填補被害人實際損害，保險人代位被害人請求損害賠償
    時，依保險法第53條第1項規定，如其損害額超過或等於保
    險人已給付之賠償金額，固得就其賠償之範圍，代位請求賠
    償，如其損害額小於保險已給付之賠償金額，則保險人所得
    代位請求者，應僅以該損害額為限，此觀最高法院65年度台
    上字第2908號判例意旨亦明。查原告固依其與被保險人間之
    保險契約之約定，賠付被保險人車體損失險金額40,073元，
    然本件被保險人所得請求之損害賠償既為31,531元等情，已
    如前述，則參前揭說明，原告所得代位被保險人之損害賠償
    額即應以31,531元為限。
㈥、綜上所述，原告依保險代位及侵權行為損害賠償之法律關係
    ，請求被告賠償原告31,531元，及自起訴狀繕本送達翌日即
    111年7月25日（111年7月14日寄存送達，同年月24日生送達
    效力）起至清償日止，按年息5%計算之利息，為有理由，應
    予准許，逾此部分之請求，即屬無據，難予准許，應予駁回
    。
四、本件係小額訴訟事件為被告部分敗訴之判決，爰就被告敗訴
    部分依職權宣告假執行，並於判決時確定訴訟費用額為如主
    文第3項所示之金額。
五、訴訟費用負擔之依據：民事訴訟法第79條。
中　　華　　民　　國　　111 　年　　8 　　月　　25　　日
                  臺灣新竹地方法院竹北簡易庭
　　　　　　　　　　　　　　　　　法　官　鄭政宗
以上正本係照原本作成。
如對本判決上訴，非以判決違背法令為理由不得為之，且須於判
決送達後20日內向本院提出上訴狀。如委任律師提起上訴者，應
一併繳納上訴審裁判費。
中　　華　　民　　國　　111 　年　　8 　　月　　26　　日
                                　書記官　黃志微
附表：系爭車輛更新零件費用折舊之計算  第一年折舊 21,995元×0.369＝8,116元 第二年折舊未滿 （21,995元－8,116元）×0.369×1/12＝427元 時價即折舊後之金額 21,995元－8,116元－427元＝13,452元 備註：上列計算小數點以下均四捨五入，單位：新臺幣（元）